臺灣新竹地方法院刑事判決　　　　　 100年度交簡上字第94號
上　訴　人　臺灣新竹地方法院檢察署檢察官
被　　　告　李豐輝
上列被告因公共危險案件，檢察官不服本院竹北簡易庭100年度
竹北交簡字第378號，中華民國100年8月30日第一審簡易判決（
聲請簡易判決處刑案號：100年度撤緩偵字第79號），提起上訴
，本院管轄第二審之合議庭判決如下：
    主  文
上訴駁回。
李豐輝緩刑貳年，緩刑期間付保護管束，並應於判決確定後壹年
內向指定之政府機關、政府機構、行政法人、社區或其他符合公
益目的之機構或團體，提供壹佰貳拾小時之義務勞務。
    事  實
一、李豐輝於民國99年10月11日晚上7、8時許起至同日晚上10時
    許止，在新竹縣湖口鄉○○路「珍香小吃店」飲用罐裝啤酒
    5、6瓶。李豐輝明知飲酒後駕車將導致其注意能力減低、反
    應能力變慢，在此時仍駕車行駛於馬路上，隨時有致他人於
    死、傷之危險，而李豐輝已因飲用酒類達至不能安全駕駛動
    力交通工具之狀態，竟仍駕駛其所有之車號HL-8302號自小
    客車自上址離開欲返回其位於新竹市○○○路56巷7號2樓住
    處，嗣於同日晚上10時10分許，行經新竹縣湖口鄉○○路（
    北往南）明德街口，因酒後反應能力欠佳，而與對向由吳金
    澍駕駛、沿成功路南往北方向行駛欲左轉明德街之車號5707
    －YT號自小客車發生擦撞（未致人死傷），李豐輝因自知酒
    後駕車理虧，見事故僅有些微車損且無人死傷，即駕車離開
    現場。嗣吳金澍記下車牌號碼報警，經警循線通知李豐輝到
    場，並於同日晚上11時21分許，在新竹縣警察局竹北分局湖
    口分駐所，對李豐輝作呼氣酒精濃度測試，測得呼氣酒精濃
    度為每公升0.71毫克，始得悉上情。
二、案經新竹縣警察局竹北分局報請臺灣新竹地方法院檢察署檢
    察官偵查後聲請簡易判決處刑。
    理  由
壹、程序部分：
    按被告以外之人於審判外之言詞或書面陳述，除法律有規定
    者外，不得作為證據，刑事訴訟法第159條固定有明文，惟
    被告以外之人於審判外之陳述，雖不符同法第159條之1至之
    4規定，而經當事人於審判程序同意作為證據，法院審酌該
    言詞陳述或書面陳述作成時之情況，認為適當者，亦得為證
    據。又當事人、代理人或辯護人於法院調查證據時，知有第
    159條第1項不得為證據之情形，而未於言詞辯論終結前聲明
    異議者，視為有前項之同意，此亦據同法第159條之5規定明
    確。查本案所引用之證據資料（詳後引證據），其中傳聞證
    據部分，縱無刑事訴訟法第159條之1至第159條之4或其他規
    定之傳聞證據例外情形，亦因被告及檢察官或同意可作為證
    據使用，或未聲明異議，依刑事訴訟法第159條之5第1項、
    第2項之規定，本院審酌該證據作成之情況，並無不當，故
    其等於審判外之陳述，自得作為本案之證據。又按本案認定
    事實所引用之文書證據、物證等證據，並無證據證明係公務
    員違背法定程序所取得，亦無刑事訴訟法第159條之4之顯有
    不可信之情況與不得作為證據之情形，本院斟酌本案卷內之
    證據並非非法取得，亦無證明力明顯過低之情形，且經本院
    於審判期日依法進行證據之調查、辯論，被告於訴訟上之程
    序權，已受保障，前揭各該證據，均得採為證據，先予敘明
    。
貳、實體部分：
一、認定事實所憑之證據及理由：
(一)、訊據被告李豐輝就其於事實欄一所載之時間、地點，飲酒後
    駕車之事實，於警詢、偵查中及本院行準備程序、審理時均
    坦白承認（見偵字第8261號卷第6至8、29、30頁，簡上卷第
    15、22頁），核與證人即與被告所駕駛之車號HL-8302號自
    小客車發生擦撞之車號5707-YT號自小客車駕駛人吳金澍於
    警詢時證述情節大致相符（見偵字第8261號卷第9頁），並
    有竹北分局道路交通事故當事人酒精測定紀錄表、汽車駕駛
    人酒後生理協調平衡檢測紀錄表、刑法第185條之3案件（公
    共危險）測試觀察紀錄表、道路交通事故現場圖、A3類道路
    交通事故調查報告表、新竹縣政府警察局舉發違反道路交通
    管理事件通知單、證人吳金澍指認被告之相片影像查詢結果
    、現場照片等附卷可稽（見偵字第8261號卷第11至23頁），
    被告自白應與事實相符，足堪作為對其不利之認定。
(二)、按酒精濃度呼氣已達每公升0.55毫克時，肇事率為一般正常
    人之10倍，有法務部88年5月18日法88檢字第001669號函在
    卷為憑，查被告吐氣所含酒精濃度為每公升0.71毫克，業如
    前述，又被告係因駛入對向車道致擦撞證人吳金澍所駕駛之
    車號5707-YT號自小客車等異常駕駛行為，經警到場處理後
    始查悉被告有服用酒類駕車之情事，此有刑法第185條之3案
    件（公共危險）測試觀察紀錄表在卷為憑（見偵字第8261號
    卷第14頁），顯見被告服用酒類已影響其精神及反應，是被
    告確已達飲酒後不能安全駕駛動力交通工具之狀態，至屬明
    確，堪以認定。綜上，本件事證明確，被告李豐輝公共危險
    犯行堪以認定，應予依法論科。
二、按行為後法律有變更者，適用行為時之法律。但行為後之法
    律有利於行為人者，適用最有利於行為人之法律；刑法第2
    條第1項定有明文。又法律變更比較時應就罪刑有關之共犯
    、未遂犯、連續犯、牽連犯、結合犯以及累犯加重、自首減
    輕、暨其他法定加減原因、與加減例等一切情形，綜其全部
    之結果，而為比較，再適用最有利於行為人之法律處斷，最
    高法院24年上字第4634號、27年上字第2615號判例可供參考
    。查被告行為後，刑法第185條之3之規定，業於100年11月3
    0日修正公布，並於同年12月3日起施行。茲就該規定比較適
    用如下：刑法第185條之3原規定：「服用毒品、麻醉藥品、
    酒類或其他相類似之物，不能安全駕駛動力交通工具而駕駛
    者，處一年以下有期徒刑、拘役或科或併科十五萬元以下罰
    金」，修正後之刑法第185條之3第1項改為「服用毒品、麻
    醉藥品、酒類或其他相類似之物，不能安全駕駛動力交通工
    具而駕駛者，處二年以下有期徒刑、拘役或科或併科二十萬
    元以下罰金」。修正後之法定本刑及罰金刑均有提高，經比
    較新舊法之結果，自以修正前刑法第185條之3之規定較有利
    於被告。
三、核被告李豐輝所為，係犯修正前刑法第185條之3之服用酒類
    ，不能安全駕駛動力交通工具而駕駛罪。
四、檢察官上訴意旨略以：按刑罰之量定，固屬法院自由裁量之
    職權行使，惟刑事審判之量刑，在於實現刑罰權之分配的正
    義，故法院對科刑判決之被告量刑，應符合罪刑相當原則，
    使罰當其罪，以契合人民之法律感情，此所以刑法第57條明
    定科刑時應審酌一切情狀，尤應注意該條所列各款情形，以
    為科刑輕重之標準(最高法院96年度臺上字第2357號判決意
    旨參照)。依現行道路交通管理處罰條例第92條第4項授權訂
    定之違反道路交通管理事件統一裁罰基準表規定，騎乘機器
    腳踏車而違反道路交通管理處罰條例第35條第1項第1款，呼
    氣酒精濃度逾每公升0.55毫克者，若於期限內繳納罰鍰，裁
    罰金額新台幣（下同）4萬5,000元，有上開基準表節本附卷
    可參。依原審判決認定之犯罪事實，被告駕駛自用小客車車
    輛因酒後反應欠佳，而與對向吳金澍發生擦撞，警方獲報到
    場處理，經警當場實施呼氣酒精濃度測試，高達每公升0.71
    毫克，是立法者既已明文授權主管機關規定行政罰鍰之下限
    為4萬5,000元；再者公共危險案件被告經裁判確定處以罰金
    低於最低罰鍰基準規定者，仍應依該條例裁決繳納不足最低
    罰鍰之部分，此時即由法律強制介入矯正量處罰金刑過低之
    結果，造成浪費法院、裁罰機關及受處分人勞力、時間及費
    用之程序利益甚明。而本件被告呼氣酒精濃度高達每公升0.
    71毫克，實已進入恍惚狀態，判斷及理解與事實不符、駕駛
    不穩定，造成其他用路人莫大危險，實則已撞擊他人車輛，
    然卻僅判處罰金4萬元，與貴院同年3月間宣告之下列該件判
    決比較，顯有輕重失衡，說明如下：貴院100年度竹交簡字
    第261號判決，該案被告劉信德之酒測濃度僅每公升0.31毫
    克即判處罰金6萬元，本案被告之酒測濃度高達0.71毫克，
    且有肇事，竟僅處罰金4萬元。為此提起上訴，請撤銷原判
    決，另諭知罰金8萬元以上之刑度等語。經查：
(一)、按量刑之輕重，係事實審法院得依職權自由裁量之事項，茍
    已斟酌刑法第57條各款所列情狀而未逾越法定刑度，則不得
    遽指為違法；又刑罰之量定屬法院自由裁量之職權行使，但
    仍應審酌刑法第57條所列各款事由及一切情狀，為酌量輕重
    之標準，並非漫無限制，在同一犯罪事實與情節，如別無其
    他加重或減輕之原因，下級法院量定之刑，亦無過重或失輕
    之不當情形，則上級法院對於下級法院之職權行使，原則上
    應予尊重（最高法院72年臺上字第6696號判例、85年度臺上
    字第2446號判決意旨參照）。由上可知法律固賦予法官自由
    裁量權，但此項裁量權之行使，並非得以任意或自由為之，
    仍應受一般法律原則之拘束，必須符合法律授權之目的，並
    受法律秩序之理念、法律感情及慣例所規範，法官量刑權雖
    係受法律拘束之裁量原則，但其內涵仍將因各法官之理念、
    價值觀、法學教育背景之不同而異，是以自由裁量之界限仍
    難有客觀之解答，端賴法官於個案審判時，依個案事由加以
    審酌，若無裁量濫用情事，難謂有不當之處。
(二)、原審以被告上開犯行明確，依刑事訴訟法第449條第1項前段
    、第454條第2項，刑法第185條之3、第42條第3項前段，刑
    法施行法第1條之1第1項之規定，量刑上並審酌被告之(一)
    犯罪之動機、目的；(二)犯罪時所受之刺激；(三)犯罪之手
    段：於服用酒類不能安全駕駛動力交通工具之情形下，仍駕
    駛汽車上路；(四)被告之生活狀況：職業為服務業，家庭經
    濟狀況小康，有偵訊筆錄可稽；(五)被告之品行：無前科紀
    錄，有臺灣高等法院被告前案紀錄表可參；(六)被告之智識
    程度：高工畢業，有偵訊筆錄可考；(七)被告與被害人之關
    係：肇事致被害人所有之汽車受損；(八)被告違反義務之程
    度：酒精濃度達每公升0.71毫克，駕駛汽車；(八)犯罪所生
    之危險或損害：肇事致被害人所有之汽車受損；(十)犯罪後
    之態度：酒醉駕車肇事後駕車離開現場，及犯後坦承犯行等
    一切情狀，判處罰金4萬元，並諭知易服勞役之折算標準，
    從形式上觀之，並未逾越上開法律規定之範圍，亦無濫用權
    限之情事，尚難謂有何違法可言。
(三)、上訴意旨固認：道路交通管理處罰條例第35條第1項第1款及
    違反道路交通管理事件統一裁罰基準表之規定，認呼氣酒精
    濃度逾每公升0.55毫克，若於期限內繳納罰鍰，裁罰金額為
    4萬5,000元，本件被告呼氣酒精濃度為每公升0.71毫克，立
    法者既已明文授權主管機關規定行政罰鍰之下限為4萬5,000
    元，原審判決判處罰金4萬元，尚不足前開裁罰基準表之下
    限等語。然刑罰與行政罰本係兩種相異目的，即侵害他人法
    益與違反行政法義務之處罰手段，兩者之處罰性質、目的、
    作用及法律效果亦不相同，在兩者處罰種類迥異之情形下，
    本無孰輕孰重可言，是上訴人以此比附援引，依法殊嫌乏據
    ，難以憑採。
(四)、又刑罰之量定本要針對犯罪所生危害及被告之家庭狀況、經
    濟狀況、教育水準等逐一細項綜合考量而為之，若每件案件
    僅單純由酒精濃度做劃一而無任何個案區別之量定，如此機
    械性之量定便失去賦予法官於個案通盤考量之目的及法律意
    義，且對於家庭經濟狀況較差之被告所為之懲罰亦有過於嚴
    苛而失去情理之情況，終非法律所欲實現之公平正義本意。
    查被告於為警查獲後未久，即與證人吳金澍達成和解，賠償
    證人吳金澍車輛受損修理費用15萬元，有交通事故和解書1
    紙附卷可查（見簡上卷第17頁），又被告本案酒後駕車公共
    危險犯行，原經台灣新竹地方法院檢察署檢察官諭知緩起訴
    ，期間為1年，被告並應於緩起訴處分命令繳款通知書之翌
    日起3個月內，向台灣新竹地方法院檢察署指定之公益團體
    或地方自治團體支付5萬元緩起訴處分金，惟被告於緩起訴
    期間之100年1月23日再次因酒後駕車公共危險犯行，經台灣
    新竹地方法院檢察署檢察官聲請簡易判決處刑，並經本院判
    處罰金10萬元確定，檢察官遂依職權撤銷上開緩起訴處分，
    並聲請簡易判決處刑一節，有台灣新竹地方法院檢察署檢察
    官99年度偵字第8261號緩起訴處分書、100年度偵字第2449
    號聲請簡易判決處刑書、100年度撤緩字第54號撤銷緩起訴
    處分書及本院100年度竹北交簡字第347號刑事簡易判決等存
    卷可查，觀諸本案被告之犯罪時間在前，其雖於緩起訴期間
    再次因酒後駕車之公共危險罪嫌為警查獲，被告顯已知前案
    （即本案）之緩起訴處分有遭撤銷之可能，猶仍於100年3月
    10日捐款5萬元至檢察官指定之公益團體新竹縣歡呼兒協會
    ，有玉山銀行存款憑條1紙在卷供參（見簡上卷第18頁），
    並經本院依職權調取台灣新竹地方法院檢察署100年度緩字
    第48號緩起訴執行卷宗核閱屬實，均堪認被告對於其所犯之
    酒後駕車公共危險犯行已有悔悟之意，並參酌被告經警查獲
    後，坦承犯行，態度良好，學歷為高中畢業，而被告因本次
    犯行，已支付20餘萬元之代價，遠遠超乎行政罰鍰規定之額
    度，原審科以上開刑罰，已足收警惕之效，再者，被告自87
    年間起即在和成興業子公司從事售後服務工作，有正當職業
    及穩定之收入，月薪約4萬餘元，配偶為家管，子女3人均在
    就學中，為家中唯一經濟來源等情狀（見簡上卷第26頁反面
    ），原審判處之罰金4萬元對猶須負擔家計之被告，已生一
    定程度影響及懲戒之效果，並無輕縱可言，亦難認原審量刑
    上有何違法或不當情形。
(五)、另道路交通管理處罰條例第35條第8項規定：「前項汽車駕
    駛人，經裁判確定處以罰金低於本條例第92條第4項所訂最
    低罰鍰基準規定者，應依本條例裁決繳納不足最低罰鍰之部
    分。」，由該條文規定內容得見，條文制訂時對於刑事罰金
    可能低於行政罰鍰之情況已有預見且不否認其存在之合法性
    ，亦即此種狀況在立法者立法之際已通盤納入考量範圍，況
    法官依據刑法所考量之事由顯與行政法規裁罰者所考量之事
    由完全不同，法官於公共危險（酒後駕車）裁判時只需依據
    刑法相關規定，於法定刑度內適法妥當量處即屬適當，至於
    道路交通管理處罰條例、違反道路交通管理事件統一裁罰基
    準表等規定是對於行政機關行政罰裁量之法規，並非法官依
    法量刑之依據，行政裁罰上之處理尚無法拘束司法裁量之行
    使，此乃行政、司法分立之精神所在，至若該罰金金額低於
    行政罰鍰，行政機關應如何處理，乃行政機關管理職權之範
    圍，尚無從認定此種行政機關日後之處理是謂浪費法院、裁
    罰機關、受處分人勞力、時間及費用之程序利益，檢察官上
    開所指，難認有據，不足憑採。
(六)、綜上，原審判決並無違誤，檢察官上訴意旨指摘原審判決量
    刑過輕，為無理由，應予駁回。另被告行為後，刑法第185
    條之3已有修正，原審雖未及為新舊法之比較，惟依上開規
    定說明，本案適用行為時之法律，並無不利於行為人之情形
    ，從而，原審判決適用之法律，即無不當，自難認構成撤銷
    之事由，當不得因未及為新舊法比較指為瑕疵，認其適用法
    律有誤，附此敘明之。
五、末查，被告前未曾因故意犯罪受有期徒刑以上刑之宣告，此
    有臺灣高等法院被告前案紀錄表及台灣新竹地方法院檢察署
    刑案資料查註紀錄表各1份存卷可查，其因一時失慮致罹刑
    章，經此偵查程序及科刑之教訓後，應已知所警惕，相信不
    會再犯，本院綜核各情認上開刑之宣告，已足策其自新，所
    受宣告之刑，以暫不執行為適當，爰併予宣告緩刑2年。又
    因被告係酒後不能安全駕駛而駕車，而近年政府行政部門迭
    經透過傳播媒體大力宣導酒醉後不得開車之政令及法律知識
    ，傳播媒體更時時透過影像、文字描繪傳達出因酒醉後駕車
    所造成之用路人受傷、死亡及損害公共設施等情形，被告受
    有教育且為一具有相當智識經驗之成年人，當能知曉酒醉後
    駕車對所有用路人之安全有相當程度之危險性，竟無視禁令
    ，足見其守法觀念有待加強，為使其習得正確之法律概念並
    遏止被告仍有酒醉後駕車之可能，及時刻記取酒醉後駕車係
    不法之行為，有加強知曉尊重法治，及為期被告於服務社會
    中得導正其偏差行為與觀念，爰依刑法第74條第2項第5款之
    規定，諭知被告應於判決確定後1年內向指定之政府機關、
    政府機構、行政法人、社區或其他符合公益目的之機構或團
    體提供120小時之義務勞務，並依刑法第93條第1項第2款之
    規定，諭知緩刑期間付保護管束，期能使被告於義務勞務過
    程及保護管束期間，確切明瞭其行為之不當與危險性，並培
    養正確法治觀念，相信如此當較僅給予被告罰金、或處以拘
    役、6個月以下有期徒刑而得易科罰金甚或拘束其身體自由
    之刑罰，更能達到法律制定之目的。至於被告究應向何政府
    機關、政府機構、行政法人、社區或其他符合公益目的之機
    構或團體提供義務勞務，屬執行之問題，應由執行檢察官斟
    酌全案情節及各政府機關、政府機構、行政法人、社區或其
    他符合公益目的之機構或團體之需求，妥為指定。再者，倘
    被告於本案期間，違反上開所定負擔情節重大，足認原宣告
    之緩刑難收其預期效果，而有執行刑罰之必要，依刑法第75
    條之1第1項第4款規定，得撤銷其緩刑之宣告，併此敘明。
據上論斷，依刑事訴訟法第455之1第1項、第3項、第368條，刑
法第74條第1項第1款、第2項第5款、第93條第1項第2款，判決如
主文。
本案經檢察官黃柏翔到庭執行職務。
中    華    民    國   100    年    12    月    23    日
                  刑事第六庭審判長法    官  馮俊郎
                                  法    官  王子謙
                                  法    官  蔡欣怡
不得上訴。
以上正本證明與原本無異。
中    華    民    國   100    年    12    月    23    日
                                  書 記 官  廖宜君
附錄本案論罪科刑法條全文：
修正前刑法第185條之3
服用毒品、麻醉藥品、酒類或其他相類之物，不能安全駕駛動力
交通工具而駕駛者，處1年以下有期徒刑、拘役或科或併科15萬
元以下罰金。